---
title: "<PON UN TITULO>"
output: html_document
---

```{r setup, include=FALSE}
library(knitr)
library(datos)
suppressPackageStartupMessages(library(tidyverse))
library(ggrepel)

knitr::opts_chunk$set(echo = TRUE)

paises_informe <- paises
 # Recodifica Oceanía por Asia
paises_informe$continente[paises_informe$continente=="Oceanía"] <- "Asia"
 # Elimina Oceanía de los levels
paises_informe$continente <- factor(paises_informe$continente)

# Paleta de colores
continentes <- levels(paises_informe$continente)
colores <- c("blue","green","red","yellow")
colores_continente <- cbind(colores,continentes)

# Etiquetas
etiquetas_paises <- c("España","China","Etiopía","Canadá")

# funcion describir
describir <- function(data, colores, etiquetas) {
  
  # filtra paises con etiqueta
  data_etiquetas <- data[data$pais %in% etiquetas, ]
  
  # Agrega continentes
  data_continente <- data %>% 
    group_by(continente,anio) %>% 
    summarize(n_paises = n(), 
            esperanza_de_vida = mean(esperanza_de_vida),
            pib_per_capita = mean(pib_per_capita),
            poblacion = sum(poblacion))

  resultados <- list()
  
  resultados[["pib_per_capita"]] <- 
    ggplot(data, aes(x=anio, y=pib_per_capita, group=anio)) +
    geom_boxplot() +
    scale_x_log10()
  
  resultados[["esperanza_de_vida"]] <- 
    ggplot(data, aes(x=anio, y=esperanza_de_vida, group=anio)) +
    geom_boxplot()
  
  resultados[["paises"]] <- ggplot(data, aes(x=pib_per_capita, y=esperanza_de_vida
      , color=continente, size=poblacion)) +
    geom_point() +
    scale_x_log10() +
    scale_colour_manual(values = colores) +
    geom_label_repel(data=data_etiquetas
      , mapping=aes(x=pib_per_capita, y=esperanza_de_vida, label=pais)
      , size=3, color="black") +
    labs(x = "PIB per cápita", y = "Esperanza de vida", title ="Esperanza de vida según PIB en cada año") +
    facet_wrap(~anio)
  
  resultados[["continentes"]] <- ggplot(data_continente, aes(x=pib_per_capita, y=esperanza_de_vida
      , color=continente)) +
    geom_path() +
    scale_x_log10() +
    scale_colour_manual(values = colores) +
    geom_text_repel(aes(label=anio), size=2, color="black") +
    labs(x = "PIB per cápita", y = "Esperanza de vida", title ="Esperanza de vida según PIB en cada año") 
  
  resultados[["summary"]] <- summary(data[,c("anio","continente","esperanza_de_vida","pib_per_capita")])
  
  return(resultados)
}

resumen <- describir(paises_informe, colores_continente, etiquetas_paises)
```

## 1.5.1. DESCRIPTIVO BOXPLOT

```{r, echo=FALSE, fig.width=11, fig.height=2, fig.cap="Boxplot PIB per càpita (Continente y año) - Escala Log10", fig.align="center",message=FALSE}
resumen[["pib_per_capita"]]
```

Se nota que en la decada del 1950, el PIB per capita estaba concentrado en un valor bajo para la mayoría de los países, encontrándose algunas excepciones que estaban por encima o muy por encima del resto. Con el paso de los años los ingresos fueron aumentando en muchos países, notándose esto en que el boxplot es más alto. Igualmente se nota que la media está mas cercana al límite inferior de la vela, por lo que muchos países siguen teniendo un PIB per cápita bajo.

```{r, echo=FALSE, fig.width=11, fig.height=2, fig.cap="Boxplot Esperanza de vida (Continente y año)", fig.align="center",message=FALSE}
resumen[["esperanza_de_vida"]]
```

Hay un claro aumento de la esperanza de vida en el correr de los años. Incluso la media, pasó de estar en a parte inferior de la vela a estar en la parte superior de la misma.


## 1.5.2. GRÁFICO DE DISPERSIÓN DE PAÍSES

```{r, echo=FALSE, fig.width=11,fig.height=8, fig.cap="Panel países (Fuente: Elaboración propia con datos de Gapminder)", fig.align="center",message=FALSE, dpi=150}
resumen[["paises"]]
```

<AÑADE UN BREVE COMENTARIO DE LOS RESULTADOS>

## 1.5.3. EVOLUCIÓN DE LOS CONTINENTES

```{r echo=FALSE, fig.width=11,fig.height=8, fig.cap="Evolución de PIB por contiente y por año (Fuente: Elaboración propia con datos de Gapminder)", fig.align="center",message=FALSE, dpi=150}
# CREA UN GRAFICO DE LINEA QUE REPRESENTE LA EVOLUCIÓN PARA LOS "continentes"
resumen$continentes

```

## 1.5.4. TABLA DESCRIPTIVA DE PAÍSES 

```{r , echo=FALSE}
# GENERA LA TABLA DESCRIPTIVA, NO TE OLVIDES DE PONERLE UN TITULO
kable(resumen$summary, caption = "Cuadro resumen")
```
