---
title: 'MÓDULO 1: HERRAMIENTAS BIG DATA'
author: "Emilio Inthamoussu"
date: "2024-12-21"
output:
  word_document:
subtitle: 'HERRAMIENTAS DE ANALISIS: PROGRAMACIÓN EN R - MICROACTIVIDADES'
---

```{r setup, include=FALSE}
knitr::opts_chunk$set(echo = TRUE)
library(knitr)
library(pander)
library(kableExtra)
options(knitr.kable.NA = '')
```

# EJERCICIO 1

Para el ejercicio 1, utilizaremos los datos los datos `millas` que hay el package `datos`. Estos datos consisten en 238 filas y 11 columnas que describen el consumo de combustible de 38 modelos de coche populares.

Puedes consultar más sobre los datos en la ayuda: `?millas`.

```{r, echo=FALSE, warning=FALSE}
library(datos)
suppressPackageStartupMessages(library(tidyverse))
```

```
?millas
```

## EJERCICIO 1.1.

A partir de los datos de **millas**, dibuja un gráfico de dispersión de puntos que muestre las millas recorridas en autopista por galón de combustible consumido (**autopista**) respecto a la **cilindrada** del motor de cada automóvil. No olvides añadir títulos al gráfico y a los ejes x e y.


```{r, echo=FALSE}

ggplot(millas, mapping = aes(x = cilindros, y = autopista)) + 
  geom_point() +
  labs(x = "Cilindros", y = "Millas por galon de combustible en autopista"
       , title ="Comparacion de Consumo en autopista VS cantidad de cilindros")


```

## EJERCICIO 1.2.

A partir del gráfico del ejercicio 1.1., escoge una columna para cada uno de los siguientes parámetros estéticos: `color`, `size` y `shape`.

> Truco: Observa que puedes seleccionar tanto columnas numéricas como de tipo carácter o factor. Si lo crees interesante, puedes utilizar la misma columna para distintos parámetros del gráfico .

Comenta algún aspecto relevante que hayas descubierto sobre los coches a partir del gráfico.

```{r, echo=FALSE}
ggplot(millas, mapping = aes(x = cilindros, y = autopista, size = autopista, color = cilindros, shape = factor(cilindros))) + 
  scale_colour_gradient(low = "green",high = "red") + 
  scale_shape_manual(values = c(15:24)) +
  geom_point() +
  labs(x = "Cilindros", y = "Millas por galon de combustible en autopista"
       , title ="Comparacion de Consumo en autopista VS cantidad de cilindros")

# se usa scale_colour_gradient para elegir la gama de colores
# se usa scale_shape_manual para usar las shapes finales, porque si dejo por defecto elige la shape "+" que no queda bien 
#   en esta grafica

```

Se observa, como se esperaba, que en la medida en que los vehículos tienen más cilindros, el consumo de combustible aumenta. Aunque también se da el caso de algunos vehículos con 4 cilindros que consumen más que algunos de 8.

## EJERCICIO 1.3.

Transforma el siguiente vector de tipo `factor` a tipo `numeric` de forma que el valor final mostrado sea exactamente el mismo en ambos vectores, pero con formato distinto. Para ello utiliza `as.character()` y `as.numeric()`. 

¿Qué sucede si sólo utilizas `as.numeric()` directamente sobre la columna factor?


```{r}
vec <- factor(c("8","5","9","8","1","7"))
print(vec) # valor mostrado

# Solución:
as.numeric(as.character(vec))

```

Si se utiliza directamente "as.numeric(vec)" se imprime en pantalla los ID asignados a cada valor del factor. Por ejemplo "`r as.numeric(vec)`". El valor "4" que aparece en primer lugar refiere al id 4 del factor, que tiene valor "8". El 2 que viene a continuación referie al id 2 del factor, que tiene valor "5"

## EJERCICIO 1.4.

Es millas un objeto de la clase *data.frame* o *matrix*?

Millas es un objeto de la clase *data.frame*. Se puede corroborar ejecutando "class(millas)":

```{r}
`r class(millas)`
```

¿Y el siguiente objeto `obj`?

```{r}

obj <- cbind(millas$cilindrada,millas$cilindros)

# solución
class(obj)

```
"obj" es de la clase "matrix".

## EJERCICIO 1.5.

Crea una función que tome un vector de tipo integer como input y retorne un objeto de tipo lista que contega los siguientes 4 elementos:

1. El último valor del vector
1. Los elementos de las posiciones impares.
1. Todos los elementos excepto el primero.
1. Solo números impares (y no valores faltantes).

```{r}
# solución
func_ej1_5 <- function(data) {

  if(class(vec) == "integer" ) {
    
    ultimo <- tail(data,1)
    posiciones_impares <- data[which(seq(1:length(data))%%2 != 0)]
    sin_el_primero <- data[2:length(data)]
    posiciones_impares_sinNA <- posiciones_impares
    posiciones_impares_sinNA <- posiciones_impares_sinNA[which(!is.na(posiciones_impares))]
    
    return(list(ultimo,posiciones_impares,sin_el_primero,posiciones_impares_sinNA))
  }
  else{
    print("Valor ingresado no es un integer")
  }
  
  
}

FALTA indicar 2 ejemplos, uno que funcione bien y uno que no sea integer para que la funcion avise que se ingreso mal el argumento.

```

## EJERCICIO 1.6.

Busca un ejemplo de objeto x en el que la expresión `x[-which(x > 0)]` no devuelve el mismo resultado que `x[x <= 0]`

```{r}
# Solución:

```

## EJERCICIO 1.7.

Añade a millas una nueva columna llamada "fabr_mod" que contenga la concatenación del nombre del fabricante, un guion "-" y el modelo del coche. Presenta la nueva columna mediante la función head().

```{r}
# Solución:

```

## EJERCICIO 1.8.

Selecciona todos los coches de `millas` que cumplan con todas todas las condiciones siguientes:

- La marca es distinta a "dodge"
- Tiene tracción en las cuatro puertas
- Han estado fabricados antes del 2008
- Las millas/galón, o bién en ciudad, o bién en carretera, no llegan a 12 millas/galón.

¿Cuantos coches has encontrado?

```{r}
# Solución:

```

## EJERCICIO 1.9.

Añade una nueva columna "vol_por_cil" a `obj` del ejercicio 1.4. que contenga el ratio de la cilindrada sobre el número de cilindros. Presenta el summary de la nueva columna.

```{r}
# Solución:

```

## EJERCICIO 1.10.

Modifica los valores de la columna "vol_por_cil" del objeto `obj` del ejercicio 1.9. asignando NA a los valores de esta columna que sean superiores a 0.7.

Presenta los datos con un summary del nuevo objeto `obj`. ¿Cuántos valores NA se han creado en esta columna? 

```{r}
# Solución:

```

